【裁判字號】    98,簡上,1129
【裁判日期】    990601
【裁判案由】    恐嚇取財
【裁判全文】
臺灣高雄地方法院刑事判決            98年度簡上字第1129號
上  訴  人  臺灣高雄地方法院檢察署檢察官
上  訴  人
即  被  告  辛○○
被      告  丙○○
上列被告因恐嚇取財案件，上訴人不服98年9 月15日本院高雄簡
易庭98年度審簡字第4731號第一審刑事簡易判決（聲請簡易處刑
案號：98年度偵字第11403 號、98年度偵緝字第1561號），提起
上訴，本院管轄之第二審合議庭判決如下：
    主  文
原判決撤銷。
丙○○幫助犯恐嚇取財罪，累犯，處有期徒刑肆月，如易科罰金
，以新台幣壹仟元折算壹日。
辛○○幫助犯恐嚇取財罪，處有期徒刑肆月，如易科罰金，以新
台幣壹仟元折算壹日。
    事  實
一、丙○○前因違反毒品危害防制條例案件，經法院判處有期徒
    刑1 年2 月，減為有期徒刑7 月確定，甫於民國96年7 月16
    日執行完畢。詎其明知當前申請金融帳戶甚為方便，但犯罪
    集團或不法份子為掩飾其不法行徑，避免執法人員之訴追及
    處罰，經常捨自己申請金融帳戶，而利用他人之金融帳戶為
    工具以遂行詐騙，因而在客觀上可預見無故欲取得他人金融
    帳戶使用之行徑，常與財產犯罪有密切關連，竟意圖為自己
    及第三人不法之所有，以縱有人持其金融帳戶作為不法詐騙
    犯罪工具，亦不違其本意之不確定故意，於97年10月22日前
    某日，在高屏大橋附近，以新台幣（下同）6,000 元之代價
    ，將其所申辦之高雄大樹郵局第00000000000000號帳戶（下
    稱系爭帳戶）之存摺、提款卡及密碼，交付姓名年籍不詳之
    成年人，作為犯罪集團恐嚇取財之犯罪工具。嗣後該犯罪集
    團人員意圖為自己不法之所有，以如附表編號1 號至7 號所
    示之恐嚇手法，使如附表1 號至7 號所示被害人心生畏懼，
    因而匯款至系爭帳戶。
二、辛○○明知目前有層出不窮之犯罪集團或不法份子，其等為
    掩飾不法行徑，經常利用他人之電話號碼通話，以掩人耳目
    並增加警方查緝犯罪之困難度，客觀上可預見將自己所申辦
    之行動電話門號交付他人使用，將可能幫助他人從事財產犯
    罪，竟基於幫助他人恐嚇取財亦不違背其本意之不確定故意
    ，因向姓名年籍不詳成年人所經營之地下錢莊借款2 萬元所
    需，於97年5 月27日向統一超商股份有限公司（下稱統一超
    商公司）公平門市申辦0000000000號遠傳電信股份有限公司
    （下稱遠傳電信公司）易付卡行動電話門號（下稱系爭行動
    電話門號）後，在台南市某處，交付系爭行動電話門號之
    SIM 卡予前開地下錢莊之經營者，而容任他人藉上開門號遂
    行犯罪。嗣恐嚇集團人員意圖為自己不法之所有，以如附表
    編號1 號、8 號所示之恐嚇手法，使同編號所示被害人心生
    畏懼，因而匯款至系爭帳戶。
三、案經劉瑯玕、丁○○、乙○○、甲○○、戊○○、己○○、
    壬○○、庚○○訴由高雄縣政府警察局、高雄市政府警察局
    苓雅分局移請臺灣高雄地方法院檢察署檢察官偵查起訴。
    理  由
一、證據能力之判斷：
    按被告以外之人於審判外之言詞或書面陳述，除法律有規定
    者外，依刑事訴訟法第159 條第1 項之規定，雖不得作為證
    據，但依同法第159 條之5 規定，經當事人於審判程序同意
    作為證據，法院審酌該言詞陳述或書面陳述作成時之情況，
    認為適當者，仍得作為證據，且如當事人、代理人或辯護人
    於法院調查證據時，知有上開不得為證據之情形，而未於言
    詞辯論終結前聲明異議者，視為有前項之同意。而本件關於
    證人劉瑯玕、丁○○、乙○○、甲○○、戊○○、己○○、
    壬○○於警詢中所為之陳述，被告丙○○於本院行準備程序
    時，明確表示對於證據能力無意見（詳本院卷第48頁），關
    於證人劉瑯玕、庚○○於警詢中所為之陳述，被告辛○○於
    本院行準備程序時，亦明確表示對於證據能力無意見（詳本
    院卷第33頁），且被告丙○○、辛○○亦未於本院審理過程
    中聲明異議，本院審酌上開陳述作成時之情況均屬正常，且
    與本案相關之待證事實具有關連性，因認上開證據均具有證
    據能力。
二、事實之認定：
  (一)訊據被告丙○○對於如事實欄一及附表編號1 號至7 號之犯
    罪事實坦誠不諱，核與證人即告訴人劉瑯玕、丁○○、乙○○、甲○○、戊○○、己○○、壬○○所證述之被恐嚇及匯
    款事實大致相符（詳98年度偵字第11403 號卷【下稱偵(一)卷
    】第17至22頁、第23至25頁、第28至30頁、第32至34頁、第
    36至38頁、第40至42頁、第44至46頁），且有中華郵政公司
    鳳山郵局函及所附系爭帳戶之開戶資料1 份、系爭帳戶之客
    戶歷史交易清單1 份、匯款單7 張附卷可稽（詳偵(一)卷第47
    至49頁、第54頁、第16頁、第26頁、第27頁、第31頁、第35
    頁、第39頁、第43頁），所承堪信為真實，則被告丙○○確
    有如事實欄一及附表編號1 號至7 號之犯行，應可認定。
  (二)訊據上訴人即被告辛○○雖自承因向地下錢莊借款2 萬元，
    應該業者要求申辦系爭行動電話門號後，交付該門號之SIM
    卡予地下錢莊業者，惟矢口否認有如事實欄二及附表編號1
    號、8 號之幫助恐嚇取財犯行，辯稱伊僅係向地下錢莊借錢
    時，應地下錢莊業者要求申辦系爭行動電話門號，將該門號
    交付地下錢莊質押作為擔保，並未撥打行動電話為恐嚇取財
    之行為，且97年8 月曾至遠傳電信公司門市部辦理停話，門
    市部人員告知已辦理完竣，不知系爭行動電話門號為何被用
    為恐嚇取財工具云云。經查：
    1.被告辛○○上開申辦系爭行動電話門號之所承，核與該門
      號之申請書、用戶基本資料各1 份相符（詳偵(一)卷第115
      頁、第56頁）自堪信為真實。且依證人即告訴人劉瑯玕、
      庚○○分別證稱略如附表編號1 號、8 號欄所示，有筆錄
      附卷可稽（詳偵(一)卷第17至22頁、98年度偵字第3780號卷
      【下稱影(一)卷】第6 至8 頁），又依系爭行動電話門號之
      通聯調閱查詢單所示，該門號確於如附表編號1 號所示之
      97 年10 月23日上午11時21分許、11時37分許，撥打電話
      與劉瑯玕持用之0000000000號行動電話聯繫，有通聯調閱
      查詢單附卷可按（詳偵(一)卷第57至58頁），且依如附表編
      號8號 告訴人庚○○所持用之0000000000號行動電話之通
      聯調閱查詢單所示，系爭行動電話門號於97年10月15日上
      午11 時 以後，曾6 次撥打告訴人庚○○之上開行動電話
      門號，亦有該通聯調閱查詢單附卷可佐（詳影(一)卷第37至
      49頁），且告訴人劉瑯玕、庚○○確曾分別為如附表編號
      1 號、8 號所示匯款，亦有匯款單2 份附卷可憑（詳偵(一)
      卷第16 頁 、影(一)卷第9 頁），所證自堪信為真實，從而
      依告訴人劉瑯玕、庚○○所證，參酌上開事證，被告辛○○確曾申辦系爭行動電話門號，而該門號被恐嚇集團成員
      用為如附表編號1 號、8 號所示犯行工具之事實，應可認
      定。
    2.按易付卡行動電話門號之申請手續異常簡便，正常之人均
      得為之，則除非就該門號儲值大量通話費，否則易付卡行
      動電話門號本身並不具特別之價值，自不具債權擔保之功
      用；而本件依被告辛○○所辯，既係向地下錢莊借錢時被
      要求提供易付卡之系爭行動電話門號，當時已需借錢周轉
      ，自無可能儲值大量通話費後交付地下錢莊人員，否則即
      失借錢周轉之本意，則依上經驗法則，系爭行動電話門號
      並無特別之價值，自無法擔保被告辛○○向地下錢莊所借
      之款項，是所辯提供系爭行動電話門號作為借款擔保，顯
      不合常理，難認與事實相符，不足採信。且依遠傳電信股
      份有限公司函所示，系爭行動電話門號已出租予二類電信
      業者統一超商公司，有無辦理停話應向統一超商公司查詢
      ，有該函件附卷可稽（詳本院卷第51頁），且以目前電腦
      資料查詢之便利，電信公司職員對於該公司門號有無出租
      他人，查詢甚為簡易，且如何辦理停話在電信業務中亦屬
      簡易，電信公司職員亦無不知如何辦理停話之可能，是電
      信業者之職員面對客戶辦理停話之申請，自無不能分辨該
      門號是否出租他人或不知應如何辦理停話之可能，而如上
      所述，系爭行動電話門號既已出租予統一超商公司，遠傳
      電信公司職員應可查悉該出租事宜，並告知欲申請停話之
      使用者直接向承租單位辦理，依一般常理，並無隨意告稱
      可辦理並已辦理停話之必要，是被告辛○○辯稱於本件案
      發前曾至遠傳電信公司門市部辦理系爭行動電話門號之停
      話，亦難認與事實相符，另依統一超商公司函所示，行動
      電話門號停話僅需去電客戶服務處辦理即可，不需至門市
      部申請，而系爭行動電話門號係於98年9 月7 日停話，亦
      有該函件附卷可按（詳本院卷第57頁），則被告辛○○於
      本件案發時，並未辦理系爭行動電話之停話手續，尤可予
      以確認。
    3.行動電話門號為個人對外溝通聯絡之工具，申請使用並無
      特殊限制，一般民眾皆可申請取得，且一人可申請多支門
      號使用，此為眾所週知之事實，依一般人之社會生活經驗
      ，行動電話之門號倘係作為合法用途，自行向行動電話系
      統業者申辦即可，並無請他人提供門號之必要，則請他人
      提供行動電話門號，如無堅實合理之理由，該請求者可能
      持該門號作違法使用，應為一般人所得預見，若仍提供對
      方使用，而該門號被用為違法之犯罪工具，自應認該提供
      門號供使用者，對該門號被用為犯罪工具之事實有所容任
      ，即請求者以該門號作為犯罪工具不違背提供者之本意。
      而本件被告辛○○申請系爭行動電話門號供借款擔保之所
      辯不足採已如前述，且被告辛○○為44年12月10日生，有
      申請資料附卷可稽（詳偵(一)卷第115 頁），申請系爭行動
      電話門號之97年5 月27日已滿52歲，又依其所供，平日有
      作生意，非隔絕於社會，堪認本件案發時已具足夠之生活
      閱歷，對上開犯罪集團取得他人申辦行動電話門號作為犯
      罪工具之經驗法則，自無不知之可能，且依證人即被告辛○○姪子癸○○證稱略以：伊陪被告辛○○第2 次向地下
      錢莊借錢，業者說要提供預付卡（指預付卡行動電話門號
      ）時，伊覺得怪怪的，有向被告辛○○說，沒聽說借錢要
      提供預付卡的，這個有問題等語（詳本院卷第84至85頁）
      ，由上開所證及經驗法則，足見被告辛○○交付系爭行動
      電話門號予地下錢莊業者時，應有該門號可能被用為犯罪
      工具之預見，乃被告辛○○竟為借得2 萬元以周轉，不顧
      系爭行動電話門號被用為犯罪工具之風險，仍依地下錢莊
      業者所要求交付系爭行動電話門號供使用，當應認其對該
      行動電話門號嗣後被用為犯罪工具之事實有所預見，而該
      預見之事實不違背其本意，即為其所容任。
    4.綜上所述，被告辛○○已預見將自己所申辦之系爭行動電
      話門號交付他人使用，該門號可能被用以從事犯罪行為，
      仍基於該門號被用以犯罪不違背其本意之犯意，申辦系爭
      行動電話門號交付地下錢莊業者使用，而容任他人藉上開
      門號與如附表編號1 號、8 號所示之告訴人恐嚇取財，被
      告辛○○所辯均無可採，本件事證明確，被告辛○○有如
      附表編號1 號、8 號所示之犯行，亦可認定。
三、論罪科刑：
    核被告丙○○如事實欄一及附表編號1 號至7 號所示之所為
    ，被告辛○○如事實欄二及附表編號1 號、8 號所示之所為
    ，均係犯刑法第30條第1 項前段、第346 條第1 項之幫助恐
    嚇取財罪。被告丙○○以一提供系爭帳戶行為，幫助犯罪集
    團成員分別對如附表編號1 號至7 號所示告訴人為恐嚇取財
    犯行，被告辛○○以一提供系爭行動電話門號行為，幫助犯
    罪集團成員分別對如附表編號1 號、8 號所示告訴人為恐嚇
    取財犯行，均觸犯數幫助恐嚇取財罪名，為想像競合犯，被
    告丙○○應從一重之如附表編號4 號幫助恐嚇取財罪（得款
    16,000元）處斷，被告辛○○應從一重之如附表編號1 號幫
    助恐嚇取財罪（得款10,050元）處斷。被告丙○○、辛○○
    均係幫助犯罪集團成員實施恐嚇取財，非本身從事恐嚇犯罪
    ，應依幫助犯之規定，按正犯之刑減輕之。被告丙○○有事
    實欄一所載之判處罪刑、減刑及執行情形，有臺灣高等法院
    被告前案紀錄表附卷可稽（詳本院卷第99頁），於受徒刑之
    執行完畢，5 年以內故意再犯本件有期徒刑以上之罪，為累
    犯，應依法加重其刑，並先加後減之。原審據以對被告丙○○、辛○○論處罪刑，固非無見，惟刑法第346 條第1 項之
    恐嚇取財罪，法定刑為6 月以上5 年以下有期徒刑，並得併
    科1 千元以下罰金，依刑法第30條第2 項幫助犯減輕之規定
    予以減輕後，被告丙○○、辛○○最低均應量處有期徒刑3
    月以上之刑，被告丙○○並應依累犯之規定予以加重，而原
    審誤量處被告丙○○有期徒刑3 月，誤量處被告辛○○有期
    徒刑2 月，均有未合，檢察官執此上訴指摘原判決不當，為
    有理由，至被告辛○○指摘原審認定事實有誤，則無理由，
    而被告辛○○上訴雖無理由，檢察官上訴部分原審判決既有
    未合，自應由本院將原判決撤銷，另為適法判決。爰審酌被
    告丙○○、辛○○不顧近來社會犯罪之猖獗，竟分別提供金
    融帳戶、行動電話門號，幫助犯罪集團成員實施恐嚇取財，
    使如附表編號1 號至8 號之告訴人受有損害，實有不該，被
    告丙○○坦承犯罪，犯後態度尚佳，但前犯罪紀錄較多，有
    臺灣高等法院被告前案紀錄表附卷可稽（詳本院卷第97頁起
    ），素行非佳，被告辛○○否認犯行，犯後態度不佳，前無
    犯罪紀錄，素行尚佳等一切情狀，分別量處如主文第2 項、
    第3 項所示之刑，並諭知如主文第2 項、第3 項所示之易科
    罰金折算標準，以資警懲。
據上論斷，應依刑事訴訟法第455 條之1 第1 項、第3 項、第
369 條第1 項前段、第364 條、第299 條第1 項前段，刑法第30
條第1 項前段、第2 項、第346 條第1 項、第55條、第47條第1
項、第41條第1 項前段，刑法施行法第1 條之1 ，判決如主文。
本案經檢察官張志杰到庭執行職務。
中    華    民    國    99    年    6     月    1     日
                刑事第六庭審判長法  官  李璧君
                                法  官  曾鈴
                                法  官  鄭峻明
以上正本證明與原本無異。
不得上訴。
中    華    民    國    99    年    6     月    1     日
                                書記官  吳韻芳
附表：
┌──┬────────────────────────┐
│編號│恐嚇情形                                        │
├──┼────────────────────────┤
│1   │劉瑯玕於97年10月23日上午7 時許後，遭竊走賽鴿1 隻│
│    │，於同日上午11時21分許、11時37分許，接到犯罪集團│
│    │成員以系爭行動電話門號撥打其0000000000號行動電話│
│    │，向其恫稱「要匯款以贖回賽鴿」等語，致劉瑯玕心生│
│    │恐懼，於同日中午12時10分許，匯款10,050元至系爭帳│
│    │戶。                                            │
├──┼────────────────────────┤
│2   │丁○○於97年10月22日上午8 時許後，遭竊走賽鴿1 隻│
│    │，於同日中午12時許，接到犯罪集團成員撥打其093416│
│    │8736號行動電話，向其恫稱「要匯款以贖回賽鴿」等語│
│    │，致丁○○心生恐懼，於同日下午4 時19分許，匯款  │
│    │6,050 元至系爭帳戶。                            │
├──┼────────────────────────┤
│3   │乙○○於97年10月23日上午8 時許後，遭竊走賽鴿2 隻│
│    │，於同日11時許，接到犯罪集團成員撥打其（07）3622│
│    │350 號市內電話，向其恫稱「要匯款以贖回賽鴿」等語│
│    │，致乙○○心生恐懼，於同日下午1 時30分許，匯款  │
│    │15,050元至系爭帳戶。                            │
├──┼────────────────────────┤
│4   │甲○○於97年10月23日上午8 時許後，遭竊走賽鴿2 隻│
│    │，於同日上午11時許，接到犯罪集團成員撥打其092038│
│    │5732號行動電話，向其恫稱「要匯款以贖回賽鴿」等語│
│    │，致甲○○心生恐懼，於同日下午1 時30分許，匯款  │
│    │16,000元至系爭帳戶。                            │
├──┼────────────────────────┤
│5   │戊○○於97年10月22日上午8 時許後，遭竊走賽鴿2 隻│
│    │，於同日上午11時許，接到犯罪集團成員撥打其093352│
│    │4646號行動電話，向其恫稱「要匯款以贖回賽鴿」等語│
│    │，致戊○○心生恐懼，於同日下午3 時47分許，匯款  │
│    │15,000元至系爭帳戶。                            │
├──┼────────────────────────┤
│6   │己○○於98年10月22日上午8 時許後，遭竊走賽鴿2 隻│
│    │，於同日上午11時許，接到犯罪集團成員撥打其091010│
│    │8359號行動電話，向其恫稱「要匯款以贖回賽鴿」等語│
│    │，致己○○心生恐懼，於同日下午4 時1 分許，匯款  │
│    │4,500 元至系爭帳戶。                            │
├──┼────────────────────────┤
│7   │壬○○於97年10月22日上午8 時許後，遭竊走賽鴿1 隻│
│    │，於同日上午11時許，接到犯罪集團成員撥打其093688│
│    │5898號行動電話，向其恫稱「要匯款以贖回賽鴿」等語│
│    │，致壬○○心生恐懼，於翌日即23日上午8 時32分許，│
│    │匯款1,503 元至系爭帳戶。                        │
├──┼────────────────────────┤
│8   │庚○○於97年10月15日上午6 時許後，遭竊走賽鴿2 隻│
│    │，於同日上午11時許，接到犯罪集團成員以系爭行動電│
│    │話門號及0000000000號行動電話門號（余鳳隆所申辦，│
│    │未據聲請簡易判決處刑），撥打其0000000000號行動電│
│    │話，向其恫稱「要匯款以贖回賽鴿」等語，致庚○○心│
│    │生恐懼，於翌日即16日上午9 時44分許，匯款8,000 元│
│    │至詹永吉（未據聲請簡易判決處刑）申辦之郵局第    │
│    │00000000000000號帳戶。                          │
└──┴────────────────────────┘
附錄論罪科刑法條：
刑法第346條
意圖為自己或第三人不法之所有，以恐嚇使人將本人或第三人之
物交付者，處6 月以上5 年以下有期徒刑，得併科1 千元以下罰
金。
以前項方法得財產上不法之利益，或使第三人得之者，亦同。
前二項之未遂犯罰之。

司法院資訊處製作；財團法人民間司法改革基金會備份。
